臺灣桃園地方法院民事判決　　　　　　　100年度簡上字第1號
上　訴　人　李佳旂
被　上訴人　宋李貞
訴訟代理人　宋玲儀
　　　　　　宋玲莉
上列當事人間損害賠償事件，上訴人對於中華民國99年10月11日
本院桃園簡易庭99年度桃簡字第606 號第一審判決提起上訴，本
院於100 年3 月29日言詞辯論終結，判決如下：
    主      文
原判決關於命上訴人給付超過新臺幣壹拾肆萬陸仟壹佰貳拾肆元
本息部分，及該部分假執行之宣告，暨訴訟費用之裁判均廢棄。
前開廢棄部分，被上訴人在第一審之訴及其假執行之聲請均駁回
。
其餘上訴駁回。
第一、二審訴訟費用（除確定部分外）由上訴人負擔百分之九十
二，餘由被上訴人負擔。
    事實及理由
一、本件上訴人經合法通知，無正當理由未於最後言詞辯論期日
    到場，核無民事訴訟法第386 條各款所列情形，爰依被上訴
    人聲請，由其一造辯論而為判決。
二、被上訴人起訴主張：被上訴人於民國98年8 月6 日晚間9 時
    18分許，行走在桃園縣桃園市○○路與莊敬路口之斑馬線上
    ，遭上訴人駕駛車牌號碼為5292-HF 號自用小客車（下稱系
    爭車輛）撞倒，致被上訴人受有頭部外傷併腦震盪、左側多
    處外傷併腦部外傷性蜘蛛網膜下出血、腦震盪後暈眩症等傷
    害，是上訴人自應負侵權行為之損害賠償責任，被上訴人因
    系爭車禍支出及受損害之項目及金額如下：醫療費用新台幣
    （下同）1 萬2,715 元、將來預估醫療費用3 萬8,610 元、
    就醫交通費用2 萬元、看護費3 萬6,000 元、薪資損失16萬
    元、營養品費用1 萬8,950 元、慰撫金20萬元（被上訴人於
    原審99年6 月2 日準備書狀已表明捨棄關於衣物損失2,000
    元之請求，原審仍予論列，容有錯誤），而請求其中27萬3,
    400 元，爰依侵權行為關係提起本件訴訟等語。並於原審聲
    明：(一)上訴人應給付被上訴人27萬3,400 元，及自起訴狀繕
    本送達翌日起至清償日止，按週年利率百分之5 計算之利息
    ；(二)願供擔保，請准宣告假執行。
三、上訴人則以：伊就系爭車禍之發生固有過失，惟上訴人主張
    之醫療費、交通費用、看護費用、薪資損失及精神慰撫金均
    屬過高，且營養品費用非屬必要費用，被上訴人不得請求等
    語置辯。
四、原審判決被上訴人應給付上訴人15 萬8,474元（即醫療費用
    1 萬1,955 元、交通費用1 萬2,500 元、看護費3 萬6,000
    元、薪資損失3 萬8,019 元及精神慰撫金6 萬元）及自99年
    3 月23日起至清償日止，按週年利率百分之五計算之利息，
    並駁回被上訴人其餘請求。被上訴人就其敗訴部分未聲明不
    明，已告確定。上訴人則就其敗訴部分提起上訴，並於本院
    為上訴聲明：(一)原判決不利於被上訴人部分廢棄。(二)上開廢
    棄部分，上訴人在第一審之訴及假執行之聲請均駁回。被上
    訴人之答辯聲明為：上訴駁回。
五、經查：本件被上訴人主張上訴人於上揭時、地，駕駛系爭車
    輛行經桃園縣桃園市○○路與莊敬路交岔路口時，疏未注意
    車前狀況並禮讓行人先通過，而撞擊適行走於該處行人穿越
    道之被上訴人，致被上訴人受有頭部外傷併腦震盪、左側多
    處外傷併腦部外傷性蜘蛛網膜下出血、腦震盪後暈眩症等傷
    害等情，業據其提出敏盛綜合醫院之診斷證明書、國防醫學
    院三軍總醫院附設民眾診療服務處診斷證明書、陳俊峰診所
    診斷證明書各1 紙為證（見原審卷第7 頁至第9 頁），並為
    上訴人所不爭執，而上訴人因系爭車禍所犯過失傷害罪，亦
    經本院以98年度桃交簡字第3853號刑事簡易判決判處拘役40
    日確定在案，有該刑事簡易判決在卷可稽（見原審卷第27頁
    至第31頁），堪信被上訴人此部分之主張為真正。
六、按因故意或過失，不法侵害他人之權利者，負損害賠償責任
    ；又不法侵害他人之身體或健康者，對於被害人因此喪失或
    減少勞動能力，或增加生活上之需要時，應負損害賠償責任
    ；不法侵害他人之身體、健康、名譽、自由、信用、隱私、
    貞操，或不法侵害其他人格法益而情節重大者，被害人雖非
    財產上之損害，亦得請求賠償相當之金額，民法第184 條第
    1 項、第193 條第1 項、第195 條第1 項前段分別定有明文
    。查被上訴人確因上訴人之過失行為而受有前揭傷害，其自
    得依上開規定，請求上訴人賠償其因系爭車禍所受之損害。
    茲就被上訴人得請求之金額，審酌如下（關於被上訴人請求
    賠償將來預估醫療費用、營養品費用部分，業經原判決予以
    駁回，被上訴人就此部分未聲明不服，爰就此部分之主張不
    予贅述，附此敘明。）：
  (一)醫療費用部分：
    被上訴人主張其因本次車禍受傷至敏盛綜合醫院、三軍總醫
    院神經外科、陳俊峰診所就醫，計支出醫療費用1 萬1,955
    元之事實（被上訴人逾此金額之請求部分，經原審判決駁回
    ，被上訴人就此敗訴部分未聲明不服，爰就此部分不予贅述
    ），業據其提出醫療費用收據影本13件為證，並為上訴人所
    不爭執（見本院卷第26頁背面），被上訴人此部分之主張，
    堪信為真實。
  (二)交通費用部分：
    上訴人主張其因系爭車禍須搭乘計程車至敏盛綜合醫院、三
    軍總醫院、陳俊峰診所等醫療院所就診，合計支出交通費1
    萬2,500 元之事實（被上訴人逾此金額之請求部分，經原審
    判決駁回，被上訴人就此敗訴部分未聲明不服，爰就此部分
    不予贅述），業據其提出計程車運價證明、計程車專用收據
    等為證，並為上訴人所不爭執（見本院卷第26頁背面），堪
    認上開交通費用之支出確係被上訴人因本件車禍事故而增加
    生活上之需要，則被上訴人此部分請求，應予准許。
  (三)看護費用部分：
    上訴人主張其所受傷害需專人照顧起居，自98年8 月6 日起
    至同年9 月5 日止委請其女兒宋玲儀看護、照顧，支出看護
    費用3 萬6,000 元，並提出看護證明書、看護收據收據各1
    件為證（見原審卷第23頁）。經查，敏盛綜合醫院於98 年1
    0 月2 日出具之診斷證明書記載：「於98/08/07本院急診就
    診，即入加護病房治療。98/08/08轉至普通病房續住院，98
    /08/12出院，98/08/17，98/10/02門診就診，現仍有暈眩情
    形，需人照顧」等語，有上開診斷證明書1 件在卷可參（見
    原審卷第7 頁），由此堪認被上訴人主張其於系爭車禍發生
    後至98年9 月5 日前均無法自理生活乙情，應非子虛。然而
    ，系爭車禍係於98年8 月6 日晚間9 時許發生，被上訴人於
    98年8 月7 日至敏盛綜合醫院急診，即入加護病房治療，於
    98年8 月8 日轉至普通病房，則被上訴人於98年8 月7 日在
    加護病房治療期間，當無另請專人看護之必要，是被上訴人
    所得請求之看護費用期間應自98年8 月8 日起至98年9 月5
    日止。又親屬代為照顧被害人之起居，固係基於親情，但親
    屬看護所付出之勞力並非不能評價為金錢，雖因二者身分關
    係而免除被害人之支付義務，惟此種基於身分關係之恩惠，
    自不能加惠於加害人。故由親屬看護時雖無現實看護費之支
    付，仍應認被害人受有相當於看護費之損害得向上訴人請求
    賠償，始符公平原則。又被上訴人主張之看護費用為每日1,
    161 元（自98年8 月6 日起至98年9 月5 日止合計31日，計
    算式：36,0000 ÷31＝1,161 ，元以下四捨五入），尚符合
    一般市場行情，是被上訴人請求自98年8 月8 日起至98年9
    月5 日止之看護費用3 萬3,669 元（計算式：1,161X29＝33
    ,669），為有理由，應予准許，逾此範圍之請求，則屬無據
    。
  (四)薪資損失部分：
    被上訴人主張其自系爭車禍發生時起迄98年10月2 日止之期
    間均無法工作（被上訴人逾此期間之請求部分，經原審判決
    駁回，被上訴人就此敗訴部分未聲明不服，爰就此部分不予
    贅述）乙情，業經其提出上開敏盛綜合醫院診斷證明書為證
    ；又被上訴人於系爭車禍發生前，係受僱其女兒宋玲莉擔任
    保母工作，代為照顧2 名幼女之事實，有宋玲莉出具之證明
    書1 件在卷可稽（見原審卷第24頁），並經證人宋玲莉於原
    審證述屬實（見原審卷第89頁背面至第90頁），由此堪認被
    上訴人於98年8 月7 日（系爭車禍係於98年8 月6 日晚間9
    時發生，故喪失勞動能力之損害應自98年8 月7 日計算）起
    至98年10月2 日止確有工作能力之喪失。再兩造於本院審理
    中均同意被上訴人之薪資以每月1 萬5,000 元計算（見本院
    卷28頁），依此，被上訴人因系爭車禍所受之薪資損失應為
    2 萬8,000 元（計算式：15,000+15,000X26/30 ＝28,000）
    。
  (五)精神慰撫金部分：
    本件被上訴人因車禍而造成前述傷害，暈眩情形嚴重，日常
    生活需他人照顧，持續月餘之久，足認被上訴人之身心均受
    有相當之損害。查被上訴人於系爭車禍發生前擔任保母工作
    ，月入1 萬5,000 元，名下無財產，而上訴人為高職畢業，
    原從事房屋仲介業，98年薪資所得為17萬元，名下有汽車1
    輛，此經兩造陳明在卷，並有稅務電子閘門財產所得調件明
    細表在卷可參（見原審卷第96頁、第99頁、第109 頁），爰
    審酌兩造身分、地位、經濟能力之狀況及被上訴人所受傷害
    等一切情狀，認上訴人主張之精神慰撫金以6 萬元為適當，
    逾此數額之請求，為無理由，不應准許。
  (五)綜上，上訴人基於侵權行為之損害賠償請求權，得請求被上
    訴人賠償之金額合計為14萬6,124 元（計算式：11,955＋12
    ,500 ＋33,669＋28,000＋60,000＝146,124 ）。
五、綜上所述，上訴人依侵權行為之法律關係，請求被上訴人賠
    償14萬6,124 元及自起訴狀繕本送達（見原審卷第51頁）翌
    日即99年3 月23日起至清償日止，按年息百分之五計算之利
    息，為有理由，應予准許，逾此部分之請求，為無理由，應
    予駁回。又被上訴人敗訴部分，其假執行之聲請失所附麗，
    應併予駁回。原審就超過上開應准許部分，為上訴人敗訴之
    判決，並為假執行之宣告，自有未洽。上訴意旨就此部分指
    摘原判決不當，求予廢棄改判，為有理由。至於上開應准許
    部分，原審判命上訴人給付，並依職權為假執行之宣告，核
    無違誤，上訴意旨，就此部分，仍執陳詞，指摘原判決不當
    ，求予廢棄，為無理由，應駁回其上訴。
六、又本件事實已臻明確，兩造其餘之攻擊或防禦方法及未經援
    用之證據，經斟酌後認均不足影響判決之結果，自無逐一論
    駁之必要，併此敘明。
七、據上論結，本件上訴為一部有理由，一部無理由，依民事訴
    訟法第436 條之1 第3 項、第450 條、第449 條第1 項、第
    79條，判決如主文。
中    華    民    國   100    年    4     月    19    日
                  民事第二庭審判長法  官  劉克聖
                                  法  官  張震武
                                  法  官  劉佩宜
正本係照原本作成。
不得上訴。
中    華    民    國   100    年    4     月    20    日
                                  書記官  洪千棻